【裁判字號】    99,交上易,46
【裁判日期】    990526
【裁判案由】    公共危險等
【裁判全文】
臺灣高等法院高雄分院刑事判決        99年度交上易字第46號
上  訴  人
即  被  告  甲○○
上列上訴人因公共危險等案件，不服臺灣高雄地方法院98年度交
易字第80號中華民國99年3 月2 日第一審判決（起訴案號：臺灣
高雄地方法院檢察署98年度偵字第15335 號），提起上訴，本院
判決如下：
     主  文
上訴駁回。
     事  實
一、甲○○明知飲用酒類後如已達於不能安全駕駛動力交通工具
    ，即不得駕駛動力交通工具在公眾往來之道路上行駛，詎其
    於民國（下同）97年10月29日21時30分起至同日22時30分止
    ，在位於高雄縣旗山鎮○○路201 號之「北站當歸鴨」店內
    ，與友人丙○○飲用米酒後，明知其酒後已達不能安全駕駛
    動力交通工具之程度，仍騎乘車牌號碼WYE-438 號輕型機車
    附載丙○○自上址離開欲返回住處，嗣於同日23時許，甲○○騎乘上開輕型機車沿高雄縣內門鄉○○路由南往北（起訴
    書誤載為由北往南）方向行駛，途經該路段19號前，適有乙○○騎乘車牌號碼J3M-013 號普通重型機車附載丁○○沿安
    興路對向車道由北往南（起訴書誤為由南往北）駛來，甲○○本應注意汽車在未劃設慢車道之雙向二車道行駛時，在劃
    有行車分向線之路段，除超車時得駛越外，應在遵行車道內
    行駛，而當時天氣晴朗，夜間有照明，視距良好，路面乾燥
    、無缺陷，亦無障礙物，並無不能注意之情事，竟疏未注意
    ，在非超車之情況下即貿然駛入對向車道，復因酒後注意力
    、反應力降低及操控能力不良，其所騎乘之輕型機車前車頭
    遂撞擊乙○○所騎乘之普通重型機車前車頭，致乙○○受有
    前額撕裂傷8 公分、右上眼皮區撕裂傷5 公分、鼻骨閉鎖性
    骨折、頭部鈍挫傷之傷害，丁○○則受有眼部、手腳擦傷等
    傷害（丁○○業於98年7 月10日撤回對甲○○之過失傷害告
    訴），甲○○本身亦受有左橈骨遠端骨折、右膝側韌帶斷裂
    、右前額撕裂傷12公分、頭部鈍挫傷等傷勢，甲○○等四人
    經送醫救治後，於翌日0 時10分許，醫護人員對甲○○抽血
    檢測，測得其血液酒精濃度值為277.24mg/dl ，換算成呼氣
    酒精濃度為每公升1.386 毫克，並有昏睡叫喚不醒、泥醉等
    酒醉現象。
二、案經乙○○訴由高雄縣政府警察局旗山分局移送臺灣高雄地
    方法院檢察署檢察官偵查起訴。
    理  由
壹、證據能力部分：
一、按被告以外之人於檢察事務官、司法警察官或司法警察調查
    中所為之陳述，與審判中不符時，其先前之陳述具有較可信
    之特別情況，且為證明犯罪事實存否所必要者，得為證據；
    被告以外之人於審判中有傳喚不到之情形者，其於檢察事務
    官、司法警察官或司法警察調查中所為之陳述，經證明具有
    可信之特別情況，且為證明犯罪事實之存否所必要者，得為
    證據，刑事訴訟法第159 條第1 項、第159 條之2 、第159
    條之3 第3 款分別定有明文。本件公訴人以證人乙○○、丁○○、丙○○於警詢所為之供陳，作為本件認定被告甲○○
    犯罪之證據，然上揭證人在警詢之供述，核屬被告以外之人
    於審判外所為之陳述，被告甲○○亦就三名證人在警詢中所
    為之證詞爭執無證據能力。觀之證人乙○○、丁○○於警詢
    證稱案發當時騎乘車牌號碼WYE-438 號輕型機車之人係何人
    、本件交通事故係如何發生等情節，核與其等在本院審理時
    所為證述之內容相符；而證人丙○○於警詢亦對上開事項證
    述明確，惟其證詞所欲證明之待證事實，經核尚非本件為證
    明犯罪事實之存否所必要，故上開三名證人前開於審判外所
    為之陳述，既經被告主張該證據無證據能力即不同意引為證
    據方法，則揆諸上開規定，應認證人乙○○、丁○○、丙○○在警詢時所證，均無證據能力。
二、證人乙○○、丁○○於檢察官訊問時所為之證詞，業經具結
    在案，此有結文2 紙（見偵查卷第8 、8-1 頁）在卷可證，
    被告甲○○並未主張上開證詞有何「顯有不可信之情況」，
    且乙○○、丁○○亦於原審法院審理中到庭為證述，已給被
    告甲○○對質、詰問之機會，依刑事訴訟法第159 條之1 第
    2 項規定，乙○○、丁○○於偵查中之證詞有證據能力。
三、卷附被告甲○○之財團法人義大醫院病歷，因係醫務人員於
    通常業務過程不間斷、有規律而準確之記載，且大部分紀錄
    係完成於業務終了前後，無預見日後可能會被提供作為證據
    之偽造動機，其虛偽之可能性低，核屬刑事訴訟法第159 條
    之4 第2 款所稱從事業務之人於業務上或通常業務過程所須
    製作之紀錄文書、證明文書，且卷內亦無證據證明上開病歷
    有何顯然不可信之情況，自有證據能力。
四、被告以外之人於審判外之陳述，雖不符合同法第159 條之1
    至第159 條之4 之規定，但經當事人於審判程序同意作為證
    據，法院審酌該言詞陳述或書面陳述作成時之情況，認為適
    當者，亦得為證據。當事人、代理人或辯護人於法院調查證
    據時，知有第159 條第1 項不得為證據之情形，而未於言詞
    辯論終結前聲明異議者，視為有前項之同意，刑事訴訟法第
    159 條第1 項、第159 條之5 分別定有明文。而本判決下列
    所引用之各該被告以外之人於審判外之陳述，雖均屬傳聞證
    據，惟均經當事人於法院準備程序及審判期日中表示無意見
    ，而不予爭執，且迄至言詞辯論終結前亦未再聲明異議，本
    院審酌此等證據資料製作時之情況，尚無違法不當及證明力
    明顯過低之瑕疵，亦認為以之作為證據應屬適當，故揆諸前
    開規定，應認前揭證據資料均例外有證據能力。
貳、實體方面：
一、訊據上訴人即被告甲○○（下稱被告甲○○）對在案發當日
    21時30分起至同日22時30分止，在「北站當歸鴨」店內與丙○○飲用米酒後，與丙○○共乘機車離開，嗣於同日23時許
    ，在高雄縣內門鄉○○路19號前，因故人車倒地，並受有左
    橈骨遠端骨折、右膝側韌帶斷裂、右前額撕裂傷12公分、頭
    部鈍挫傷等傷勢，經送醫後抽血檢測，測得其血液酒精濃度
    值為277.24mg /dl，且有昏睡叫喚不醒、泥醉等酒醉現象，
    而告訴人乙○○則受有前額撕裂傷8 公分、右上眼皮區撕裂
    傷5 公分、鼻骨閉鎖性骨折、頭部鈍挫傷等傷勢之事實，固
    供承不諱，惟矢口否認有何酒後駕車及過失傷害之犯行，辯
    稱：伊因為當時有喝酒，故由丙○○騎車載伊，當時2 台機
    車並未發生碰撞，伊身上之傷勢係當時丙○○騎機車載伊行
    經上址時，駕駛Y6-1111 號營業計程車之司機攔下來毆打所
    致，伊認為乙○○與毆打伊之人係同夥云云。
二、經查：
  (一)被告甲○○於97年10月29日21時30分起至同日22時30分止，
    在位於高雄縣旗山鎮○○路201 號之「北站當歸鴨」店內，
    與友人丙○○飲用米酒之事實，已迭據其於警詢、檢察官偵
    查中及法院審理時供認不諱，核與證人丙○○於本院審理時
    證述情節相符（見本院交上易卷第30頁）。再者，告訴人乙○○騎乘重型機車附載丁○○沿高雄縣內門鄉○○路由北往
    南行駛，於行近該路段19號前，與被告甲○○所騎乘之機車
    發生擦撞，致人車倒地，乙○○因而受有前額撕裂傷8 公分
    、右上眼皮區撕裂傷5 公分、鼻骨閉鎖性骨折、頭部鈍挫傷
    之傷害，丁○○則受有眼部、手腳擦傷等傷害等事實（丁○○部分於起訴前即經撤回對甲○○之過失傷害告訴），業據
    證人乙○○、丁○○於原審審理時證述在卷（見審交易卷第
    70-74 頁），並有財團法人義大醫院所出具乙○○之診斷證
    明書在卷可憑（見警卷第22頁）；被告甲○○自身亦受有左
    橈骨遠端骨折、右膝側韌帶斷裂、右前額撕裂傷12公分、頭
    部鈍挫傷等傷勢，經送醫救治後，於翌日0 時10分許，醫護
    人員對被告甲○○抽血檢測，測得其血液酒精濃度值為277.
    24mg/dl ，換算成呼氣酒精濃度為每公升1.386 毫克，並有
    昏睡叫喚不醒、泥醉等酒醉現象等情，除迭據被告甲○○於
    偵審中坦承不諱外，復有員警於98年6 月15日製作之查訪表
    、高雄縣政府警察局旗山分局車禍處理小組委託醫院實施血
    液中酒精濃度檢驗報告、刑法第185 條之3 案件測試觀察記
    錄表、財團法人義大醫院所出具有關被告甲○○診斷證明書
    及就醫證明書在卷可稽（見警卷第13、15、23頁及偵查卷第
    9 、18頁），此部分事實，應堪認定。
  (二)證人乙○○於原審審理時具結證稱：「案發當天我騎車附載
    丁○○行經上開地點時，甲○○騎乘機車搭載另一人從對向
    車道突然逆向偏過來，他偏過來時與我距離大約不到10公尺
    ，甲○○沒有煞車，我們就撞在一起，我可以確定當時騎車
    的就是甲○○，因為該路段有路燈，雖光線不是很好，但我
    記得直接撞到我身上的那個人年紀比較大，而後面被載的那
    個人年紀比較小，身材比被告瘦，發生撞擊後，甲○○飛出
    來撞到我頭部後，就倒在我身上，後面那個人則應該是往旁
    邊倒，他們倒地後，都沒有說什麼話或有什麼反應，應該都
    酒醉了，之後我們均被送上救護車，當時也沒有對話」等語
    （見原審交易字卷第66至69頁）；於檢察官偵查中亦證稱：
    「車禍當時是甲○○騎乘機車，因他與我是面對面相撞，是
    他侵入我的車道，另一位乘客比甲○○瘦，車禍後甲○○是
    直接倒在我身上，另一人就倒在機車後面」等語（見偵查卷
    第6 頁）。證人丁○○於原審審理時亦具結證稱：「發生車
    禍當天是乙○○騎機車載我，乙○○看到甲○○的車過來後
    有叫我抱緊他，然後甲○○就偏向我們這邊與我們發生撞擊
    ，當時騎機車人是誰我不太清楚，但撞到之後，我有看到躺
    在機車旁邊的人是甲○○，比較靠近車前面，另一個人在甲○○的後面，倒下之後，對方都醉了，連叫都叫不起來，對
    方沒有什麼反應，也沒有對話，車禍現場附近有路燈，也有
    住家，路燈暗暗的看不清楚，但2 台機車的前燈都有亮，現
    場的人臉部有流血情形都看得到」等語（見原審交易字卷第
    71、72頁），核與證人乙○○上開所證大致相符。再者，證
    人即被告甲○○之友人丙○○於本院審理時亦證稱：「（你
    在旗山分局製作筆錄，你當時意識清醒，同意製作筆錄？《
    提示談話紀錄表並告以要旨》？）這是在我家問我的」、「
    （所述實在否？）如果案發當時我這樣陳述，應該就是甲○○載我的」等語（見本院交上易卷第30頁背面），而其於警
    詢時確係證稱：「（請你詳述肇事經過？）於97年10月29
    日23時許，甲○○騎WYE-438 號輕機車載我於後座，沿內門
    鄉永富村安興南北方向行駛至肇事地點與乙○○騎J3M-013
    重機車沿安興北向南方向行駛發生對撞」等語（見警卷第11
    頁），亦證稱案發當時騎乘機車者係被告甲○○。又案發後
    ，車牌號碼WYE-438 號輕型機車與車牌號碼J3M-013 號重型
    機車係車頭相對，並均有受損情形，丙○○所在位置為車牌
    號碼WYE-438 號輕型機車後方，有卷附之道路交通事故現場
    圖及現場照片可佐（見警卷第17、20、21頁、偵查卷第38-4
    0 頁），此與證人乙○○所證：「車禍後對方乘客是倒在機
    車後面」等語相符。再者，被告甲○○之右前額有撕裂傷、
    頭部有鈍挫傷，而乙○○之前額及右上眼皮區均有撕裂傷、
    鼻骨有閉鎖性骨折、頭部亦有鈍挫傷等傷害之事實，有上開
    診斷證明書2 紙可證（見警卷第22頁、偵查卷第9 頁），依
    被告甲○○與乙○○上開受傷部位及情狀觀之，核與證人乙○○所證述被告甲○○是飛出來與其頭部相撞後，倒在其身
    上之過程中，雙方產生之傷勢、狀況相符，案發當時雖係夜
    間11時許，然該路段既有路燈及住家，2 台機車之前車燈均
    有開啟，且證人乙○○、丁○○對車禍發生前、後之細節均
    能詳為描述，足見二人當時視力、視距未受影響，得以指認
    當時騎乘上開輕型機車之人確為被告甲○○無誤，佐以證人
    乙○○與被告甲○○既不相識，理當無誣陷被告甲○○之動
    機，因此，證人乙○○之證詞可信度極高，益見證人乙○○
    、丁○○、丙○○上開所證應可採信。是案發當時係被告甲○○酒後騎乘上開輕型機車附載丙○○，行經上開地點時，
    因違規侵入對向車道與其騎乘之普通重型機車發生撞擊致發
    生本件交通事故之事實，應堪採認。
  (三)被告甲○○雖辯稱：當時2 台機車並未相撞，其身上傷勢係
    因遭乙○○及駕駛Y6-1111 號營業計程車之司機毆打所致，
    因該計程車從後按喇叭要超前，伊叫丙○○騎到旁邊，伊停
    下來，計程車也有停下來，跟蹤到案發地點，該計程車招人
    來打伊，伊是被攔下來圍毆，丙○○當時有騎車逃走云云。
    惟證人戊○○（即駕駛Y6-1111 號營業計程車之司機）於本
    院審理時證稱：「（剛才被告談到他行車時有跟你發生爭道
    的現象？）當天我從高雄要回去，看到路邊有發生車禍，回
    去時聽人家說是我媳婦的大哥乙○○發生車禍，隔天乙○○
    的母親要我載乙○○到義大醫院，開庭時乙○○要我載他們
    兩人去開庭，在法院碰到甲○○，甲○○跟檢察官說我要打
    他」等語，經命渠等二人當面對質時，被告甲○○稱：「你
    當天叫人打我，你是主謀，假造車禍當時你為何在場？」；
    證人戊○○稱：「我是從高雄回來開車經過，我跟你並不認
    識，車禍當時我也不知道是誰發生車禍」；被告甲○○稱：
    「當時丙○○騎車，我一直回頭向後看，看是何人在我們後
    面」；證人戊○○稱：「你說你被撞之後昏迷，還知道我的
    車牌號碼」；被告甲○○稱：「之前我還沒有昏迷時，我看
    是誰跟蹤我」等語（見本院交上易卷第34頁），否認有鳩合
    乙○○等圍毆被告甲○○。再者，員警及救護人員到場處理
    本件事故時，丙○○及上開輕型機車仍然停留在現場，有卷
    附之現場照片可參，被告甲○○所辯：丙○○有騎車逃走云
    云，顯然不實。又被告甲○○於案發後受有左橈骨遠端骨折
    、右膝側韌帶斷裂、右前額撕裂傷、頭部鈍挫傷等傷勢，此
    類受傷情狀多見於發生交通事故之傷者，且被告甲○○於急
    診過程中亦曾對醫護人員表示係騎機車與他人機車發生車禍
    ，有卷附之被告甲○○財團法人義大醫院急診病歷1 份在卷
    可憑（見原審交易字卷第34頁），倘如被告甲○○所辯其遭
    乙○○及其同夥毆打時，並未還手云云（見原審交易字卷第
    80頁），則在數人圍毆被告甲○○一人，而被告甲○○亦無
    還手之情況下，何以乙○○身上會受有上揭傷勢？是被告甲○○此部分所辯顯與常情不合，是案發當時被告甲○○確有
    騎乘機車與乙○○所騎乘之機車發生撞擊無訛，被告甲○○
    上開辯解委無可採。
  (四)被告甲○○嗣後經送醫後抽血檢測，測得其血液酒精濃度值
    高達277.24mg/dl ，換算成呼氣酒精濃度為每公升1.386 毫
    克，已超過呼氣酒精濃度每公升0.55毫克甚多，且被告甲○○當時係騎乘機車侵入對向車道逆向行駛，之後且有昏睡叫
    喚不醒、泥醉等酒醉現象，則被告甲○○當時已處於不能安
    全駕駛動力交通工具之狀態至為灼然。
三、按汽車駕駛人有飲用酒類或其他類似物後其吐氣所含酒精濃
    度超過每公升0.25毫克或血液中酒精濃度超過百分之0.05以
    上者，不得駕車；汽車在未劃設慢車道之雙向二車道行駛時
    ，在劃有行車分向線之路段，除超車時得駛越外，應在遵行
    車道內行駛，道路交通安全規則第97條第1 款、第3 款、第
    114 條第2 款各有明文。被告甲○○係領有普通重型機車駕
    駛執照之駕駛人，此有公路監理電子閘門證號查詢機車駕駛
    人資料1 紙在卷可佐，則被告甲○○對於上開規定應知之甚
    詳。乃被告甲○○竟於酒精濃度超過規定標準之情況下騎乘
    機車上路，且本件交通事故發生地點在高雄縣內門鄉○○路
    19號前，該路段為未劃設慢車道之雙向二車道，並劃有行車
    分向線，有上開現場圖可查，另依卷附之道路交通事故調查
    報告表所載（見警卷第18、19頁）及乙○○、丁○○於法院
    審理中之證述，車禍發生當時天氣晴朗，雖係夜間惟有照明
    ，視距良好，路面乾燥、無缺陷，亦無障礙物，並無不能注
    意之情事，被告甲○○竟疏未注意，在非超車之情況下駛入
    對向車道，復因酒後注意力、反應力降低及操控能力不良，
    而與乙○○所騎乘之普通重型機車發生撞擊，被告甲○○之
    駕駛行為確有過失甚明。而乙○○則因上開交通事故致受有
    前額撕裂傷8 公分、右上眼皮區撕裂傷5 公分、鼻骨閉鎖性
    骨折、頭部鈍挫傷等傷害，有上開診斷證明書可證，是乙○○之傷勢與被告之過失行為間具有相當因果關係，亦堪認定
    。
四、綜上所述，被告甲○○上開所辯，係卸責之詞，洵無足採。
    被告甲○○於上揭時、地確有不能安全駕駛動力交通工具及
    過失傷害之犯行，應堪認定。
五、核被告甲○○所為，係犯刑法第185 條之3 之不能安全駕駛
    動力交通工具罪及同法第284 條第1 項前段之過失傷害罪。
    被告甲○○所犯上開二罪，犯意各別，行為互異，應予分論
    併罰。又被告係酒醉駕車，並因而致人受傷，爰依道路交通
    管理處罰條例第86條第1 項規定，就其所犯過失傷害罪部分
    ，加重其刑至2 分之1 。被告甲○○前於95年間因公共危險
    案件，經台灣高雄地方法院以95年度交簡字第2004號判決判
    處有期徒刑3 月確定，於97年5 月22日縮刑期滿執行完畢之
    事實，有臺灣高等法院被告前案紀錄表1 份附卷可稽，其受
    有期徒刑之執行完畢後，5 年以內故意再犯本件有期徒刑以
    上之不能安全駕駛動力交通工具罪，為累犯，應依刑法第47
    條第1 項規定，就所犯不能安全駕駛動力交通工具罪部分加
    重其刑。
六、原審因認被告甲○○犯罪事證明確，而適用道路交通管理處
    罰條例第86條第1 項，第284 條第1 項前段、第47條第1 項
    規定，審酌本件車禍肇事原因為被告甲○○飲酒後，其呼氣
    酒精濃度已高達每公升1.386 毫克，在注意力、反應力及操
    控能力均降低之情形下，仍騎乘機車上路，其所為不僅漠視
    自己安危，更罔顧公眾之生命、身體法益，且於行經上開地
    點時，因受酒精作用影響，違規闖入對向車道，因而與乙○○所騎乘之機車發生擦撞，致乙○○受有上揭傷害，事後不
    僅未能勇於認錯，猶推諉卸責，企圖嫁禍於友人丙○○，更
    未能與乙○○達成和解，以賠償其所受損害，所為實非可取
    ，復審酌被告前已有酒後駕車紀錄，竟不知悔改，再為本件
    酒後駕車犯行，不宜輕縱，另考量其智識程度、生活狀況、
    素行等一切情形，就被告甲○○所犯不能安全駕駛動力交通
    工具罪部分，論以累犯，量處有期徒刑6 月，並諭知如易科
    罰金，以新臺幣1000元折算1 日；就所犯過失傷害罪部分，
    依道路交通管理處罰條例第86條第1 項規定加重其刑後，量
    處有期徒刑4 月，並諭知如易科罰金，以新臺幣1000元折算
    1 日，併依刑法第51條第5 款之規定，定應執行刑為有期徒
    刑9 月，復依修正後刑法第41條第8 項之規定諭知如易科罰
    金，以新臺幣1000元折算1 日。另敘明至丁○○雖因被告甲○○上開過失行為致受有眼部及手腳擦傷等傷害，惟因丁○○業於98年7 月10日具狀撤回對被告之過失傷害告訴，有撤
    銷告訴書1 紙附卷可查（見偵查卷第50頁），檢察官於起訴
    書內已敘明不另為不起訴處分，自不得併為審理。經核原判
    決認事用法並無違誤，量刑亦稱允當，被告甲○○上訴意旨
    猶執前詞否認犯罪，指摘原判決不當，應予駁回。
據上論斷，應依刑事訴訟法第368條，判決如主文。
本案經檢察官陳宗吟到庭執行職務。
中    華    民    國    99    年    5     月    26    日
                  刑事第四庭    審判長法  官  蕭權閔
                                      法  官  陳吉雄
                                      法  官  李嘉興
以上正本證明與原本無異。
不得上訴。
中    華    民    國    99    年    5     月    26    日
                                      書記官  唐奇燕
附錄本判決論罪科刑法條：
刑法第185條之3
服用毒品、麻醉藥品、酒類或其他相類之物，不能安全駕駛動力
交通工具而駕駛者，處1 年以下有期徒刑、拘役或科或併科15萬
元以下罰金。
刑法第284條第1項
因過失傷害人者，處6 月以下有期徒刑、拘役或5 百元以下罰金
，致重傷者，處1 年以下有期徒刑、拘役或5 百元以下罰金。

司法院資訊處製作；財團法人民間司法改革基金會備份。
